臺灣板橋地方法院刑事判決　　　　　　　　　　　　九十三年度交易字第一一０號
　　公　訴　人　臺灣板橋地方法院檢察署檢察官
　　被　　　告　乙○○
右列被告因過失傷害案件，經檢察官聲請以簡易判決處刑（九十三年度偵字第二三三
八號），本院認為不得以簡易判決處刑，改依通常程序審理，判決如左：
    主  文
乙○○無罪。
    理  由
一、公訴意旨略以：被告乙○○於民國九十二年二月七日凌晨一時十分許，駕駛車牌
    號碼八Ｄ─五二一八號自用小客車，沿臺北縣板橋市縣○○道，由臺北往板橋方
    向行駛，途經臺北縣板橋市縣○○道、民生路之交岔路口時，本應注意車前狀況
    ，而依當時一切情況，並無不能注意之情事，竟疏於注意車前狀況，適無駕駛執
    照之丙○○騎乘車牌號碼ＱＢ三─五八八號輕型機車、後載甲○○，沿縣民大道
    ，由板橋往臺北方向行，行經該交岔路口違規左轉，致乙○○煞車不及，發生碰
    撞（丙○○涉有過失傷害部分，未據告訴），造成甲○○被撞後飛起撞及乙○○
    所駕之自小客車前面擋風玻璃及車頂，導致甲○○右股骨頸骨折之傷害。因認被
    告涉有刑法第二百八十四條第一項前段之過失傷害罪嫌。
二、按犯罪事實應依證據認定之，無證據不得認定犯罪事實；又不能證明被告犯罪者
    ，應諭知無罪之判決，刑事訴訟法第一百五十四條第二項、第三百零一條第一項
    分別定有明文。又事實之認定，應憑証據，如未能發現相當証據，或証據不足以
    証明，自不能以推測或擬制之方法，為裁判基礎，此有最高法院四十年台上字第
    八六號判例可資參照。又刑法上之過失犯，以行為人對於結果之發生應注意並能
    注意而不注意為成立要件，刑法第十四條規定甚明，最高法院二十六年度上字第
    一七五四號判例亦足資參照。再按汽車駕駛人雖可信賴其他參與交通之對方亦能
    遵守交通規則，同時為必要之注意，謹慎採取適當之行動，而對於不可知之對方
    違規行為並無預防之義務，然因對於違規行為所導致之危險，若屬已可預見，且
    依法律、契約、習慣、法理及日常生活經驗等，在不超越社會相當性之範圍應有
    注意之義務者，自仍有以一定之行為避免結果發生之義務，因此，關於他人之違
    規事實已極明顯，同時有充足之時間可採取適當之措施以避免發生交通事故之結
    果時，即不得以信賴他方定能遵守交通規則為由，以免除自己之責任，亦有最高
    法院七十四年台上字第四二一九號判例可資參循。
三、公訴人認被告乙○○涉有過失傷害之罪嫌，無非係以告訴人甲○○之指述、證人
    丙○○、陳周水之證述，及道路交通事故調查報告表、診斷證明書、現場相片、
    車損照片為主要論據，而認本件車禍被告有駕駛人未注意車前狀況，隨時採取必
    要安全措施之過失肇事責任。
四、訊據被告乙○○堅詞否認有過失，辯稱：伊從華翠大橋下來，路旁有限速五十公
    里的標示，且伊知道路邊有固定的測速照相器，伊車內沒有裝測速器，平常經過
    的時候都會減速，伊當時車速約四十五公里左右，沒有超速，肇事地點禁止左轉
    ，因為告訴人所乘坐之機車突然衝出，當時伊反應不及，只知道趕快踩煞車，也
    來不及按喇叭，伊沒有過失等語。經查：
（一）被告乙○○於九十二年二月七日清晨一時十分許，駕駛車牌號碼八Ｄ─五二一
      八號自用小客車，沿縣民大道，由臺北往板橋方向行駛，途經臺北縣板橋市縣
      ○○道、民生路交岔路口時，適無駕駛執照之丙○○騎乘車牌號碼ＱＢ三─五
      八八號輕型機車、後載甲○○，沿縣民大道，由板橋往臺北方向行，行經該交
      岔路口違規左轉，致乙○○煞車不及，發生碰撞，造成甲○○被撞後飛起撞及
      乙○○所駕之自小客車前面擋風玻璃及車頂，導致甲○○右股骨頸骨折之傷害
      等情，業據被告乙○○於警詢及本院審理中供承不諱，且經告訴人甲○○於警
      詢及本院審理中指訴綦詳，並據證人丙○○於警詢、偵查及本院審理中證述屬
      實，且有道路交通事故調查報告表、診斷證明書、臺北縣政府警察局舉發違反
      道路交通管理事件通知單各一紙、現場及車損照片三十八張在卷可憑（見九十
      二年他字第二四七０號偵查卷第四頁、第一二頁至第一八頁、第二六頁至第三
      ０頁、第三二頁至第三六頁、第六九頁、第七五頁、第七六頁、第八八頁至九
      ０頁、本院九十三年九月二十三日、十二月二日審判筆錄）。
（二）證人丙○○於偵查中證稱：「當時我是跟前面的計程車左轉。」、「我機車右
      側被撞」、「我發現時，他已撞上來了．．．」等語（見九十二年他字第二四
      七０號偵查卷第七五頁反面、第七六頁正面）；於本院審理中證述：「當天我
      與甲○○與其他朋友去ＫＴＶ唱歌，大約唱到十二點多，我沒有喝酒，我騎機
      車載甲○○要送他回家，行經縣民大道與民生路口，前面有一台計程車要左轉
      ，我隨後跟著左轉，就發生車禍。」、「（該路口不能左轉，是否知道？）知
      道。」、「（為何違規左轉？）因為時間已經很晚，就跟著計程車左轉。」、
      「（違規左轉前，也違規走內側車道？）我知道。」、「（提示當地路口禁行
      機車之照片，是否如此？）是的。」、「有，因為計程車過去後，還有另一台
      車子要過去，我跟那部車子一起停在路口那邊。我與另一部車併排，等沒有車
      再啟動過去。我起步左轉時，那部車子還沒有走，我先走就發生車禍。」、「
      （停車讓對向其他車經過後再啟動時，有無看到被告駕駛的自小客車？）我沒
      有看到。可能是因為旁邊的那部自小客車擋住我的視線，我衝出去時就被撞到
      。」、「（被撞的時候，車速多少？）我感覺是被撞的，我的車速大約二、三
      十公里，當時我有開車燈。」、「（第一眼看到被告的自小客車時，大約距離
      多遠？）我衝出去時，就看到兩個大燈衝過來，不到十公尺。」、「（當時反
      應如何？）我來不及反應，就被撞到。」、「（有無駕照？）沒有。」、「（
      你可以判斷被告當時的車速多少？）我沒有辦法判斷。」、「（你說你左轉時
      看到兩個車燈過來，當時位置如何？）對向車道的內側車道。」、「（當時縣
      民大道的燈號是什麼？）綠燈。」、「（當時有無煞車？）我什麼反應都沒有
      ，來不及做就被撞了。也沒有煞車，也沒有按喇叭。」、「（當時有無聽到被
      告按喇叭？）應該沒有。」等語（見本院九十三年十二月二日審判筆錄）。顯
      然的確是因證人丙○○行經該交岔路口，因被同向右側違規左轉之車輛遮住視
      線，並未注意對向被告之車輛，且係衝出後瞬間即發生車禍，並非如公訴人所
      稱：停止行進被撞。
（三）依道路交通事故調查報告表現場圖、現場及車損照片三十八張可知，縣民大道
      係六車道之道路，發生車禍之地點是在臺北縣板橋市縣○○道、民生路之交岔
      路口，由臺北往板橋方向之內線車道上，距離中央分隔島二．五公尺；撞擊點
      是被告所駕駛之自用小客車左前保險桿撞擊證人丙○○所騎乘之機車右側中間
      。依證人丙○○證述於該交岔路口之車速約二、三十公里，若從較慢之時速二
      十公里計算，則於分隔島至發生撞擊之內側車道二．五公尺處，時間約０．四
      五秒，若依被告供承當時車速約四十五公里，則其當時約已行駛至肇事地點前
      方五．六公尺處，依交通部頒布之「汽車行駛距離及反應距離一覽表」之規定
      ，車速四十五公里，一般人之反應距離約須約九．三六公尺，顯然的確是因證
      人丙○○行經該交岔路口，因被同向右側違規左轉之車輛遮住視線，並未注意
      對向被告之車輛已行至左前方五、六公尺處，而突然衝出，則顯非一般人反應
      得及。何況證人甲○○於本院審理中亦證稱：「．．．我坐丙○○機車，我坐
      後座，去ＫＴＶ唱歌後，從後站到要回家，走縣民大道，左轉民生路．．．左
      轉時我沒有注意路況，我突然看到我的右邊，有一台黃色的自小客車，然後就
      被撞到。」、「我是被撞飛起來，再掉到地上．．．」、「（你發現這小客車
      時，這小客車有無煞車，或按喇叭？）我記得沒有聽到喇叭聲。我記憶的時間
      太短，沒有辦法確定對方是否有煞車。」、「（你們的機車有無煞車？）我也
      不清楚。」、「（看到右邊有自小客車，距離多遠？）看到時，不到一公尺。
      」、「．．．我只突然看到自小客車距離我們機車右邊不到一公尺．．．」等
      語（見本院九十三年九月二十三日審判筆錄）。可知證人丙○○所騎乘之機車
      違規左轉衝出時，距離被告所駕駛之上開自小客車已不到一公尺，則顯非被告
      反應得及。
（四）依道路交通事故調查報告表現場圖、現場照片可知，被告肇事後緊急煞車，留
      有七．六公尺之煞車痕，依交通部頒布之「一般公路汽車煞車距離、行車速度
      對照表」換算結果，被告當時之車速約三十五公里以上，四十公里以下，而該
      處限速五十公里，並未超速。何況依道路交通事故調查報告表現場圖、現場照
      片可知，該處係從臺北市下華翠大橋後之第一個交岔路口，前方四、五公尺之
      中央分隔島上設有一固定之測速照相器，雖尚未插電使用，此有臺北縣政府警
      察局海山分局九十三年十二月二十七日北縣警海交字第０九三００三八七二六
      號函一紙可稽（見本院刑事卷），惟此為一般民眾所不知，衡情，看到中央分
      隔島上路旁有一固定之測速照相器，為免被照相舉發，必會照速限行駛，故無
      法證明被告有超速。本案經送臺灣省臺北縣區車輛行車事故鑑定委員會及臺灣
      省車輛行車事故覆議鑑定委員會鑑定結果，亦認為：「丙○○於夜間駕駛輕機
      車，在禁止左轉路段違規左轉，為肇事原因。乙○○駕駛自小客車，無肇事因
      素。」，此有臺灣省臺北縣區車輛行車事故鑑定委員會九十二年六月九日北鑑
      字第九二０三九０號函附之鑑定意見書及臺灣省車輛行車事故覆議鑑定委員會
      九十三年三月三十一日府覆議字第九三一０一一九號函可稽（見九十二度他字
      第二四七０號偵查卷第七０頁至第七二頁、九十三年度偵字第一一頁、第一二
      頁）。雖證人丙○○騎乘之上開機車於肇事後滑至前方三十一．四公尺處，惟
      依證人丙○○於警詢及本院審理中證述其當時車速約二、三十公里，發生車禍
      時來不及煞車等情，則機車於發生擦撞後繼續往前滑行三十一．四公尺，尚非
      不可能，公訴人以此認定被告有超速，告訴代理人更以此認為被告時速至少九
      十公里尚嫌率斷，不能以此認定被告有超速之過失。
（五）至證人陳周水於偵查中僅證述：本件被告之車為一年新車，新車價款約新臺幣
      （下同）五十七萬元，被告上開自用小客車之修護費用一０三七六八元是伊計
      算，撞擊點是左前保險桿等語（見九十二度他字第二四七０號偵查卷第六一頁
      反面），惟發生車禍之車輛損害，因撞擊點、毀壞部位、對方車速、車輛是國
      產或進口車輛（被告上開車輛為德國福斯廠牌）等情況之不同，其修護費用自
      無法相同，況且證人陳周水於偵查中亦證稱：無法估計雙方車速等語（見九十
      二度他字第二四七０號偵查卷第六二頁正面），故不能以修護費之多寡及車損
      狀況即認定被告超速。
（六）綜上所述，被告乙○○上開所辯顯非虛妄不可採。本件車禍之發生，被告乙○○並無過失。此外，復無其他事證足資證明被告乙○○有過失，不能證明被告
      乙○○犯罪，揆諸前揭說明，自應為無罪之諭知。
四、按法院對於檢察官聲請簡易判決處刑案件，於審理後認應為無罪、免訴、不受理
    或管轄錯誤判決之諭知者，應適用通常程序審判之，刑事訴訟法第四百五十一條
    之一第四項第三款、第四百五十二條分別定有明文，附此敘明。
據上論斷，應依刑事訴訟法第四百五十二條、第三百零一條第一項，判決如主文。
本案經檢察官程秀蘭到庭執行職務。
中　　　華　　　民　　　國　　九十三　　年　　 十二 　　月　　二十三　　日
              　　　　　　　臺灣板橋地方法院交通法庭
                                  審判長法  官  高奕驤
                                      　法  官  黃若美
                                      　法  官  曾正耀
右正本證明與原本無異。
如不服本判決，應於判決送達後十日內向本院提出上訴狀 (應附繕本)，上訴於臺灣
高等法院。
                                        書記官  黃靖媛
中　　　華　　　民　　　國　　九十三　　年　　 十二 　　月　　二十三　　日
